【裁判字號】    95,勞訴,3
【裁判日期】    970819
【裁判案由】    給付資遣費等
【裁判全文】
臺灣桃園地方法院民事判決               95年度勞訴字第3號
原      告  庚○○
訴訟代理人  何啟熏律師
被      告  公興股份有限公司
法定代理人  壬○○
訴訟代理人  林清漢律師
複  代理人  李宏文律師
            辛○○
訴訟代理人  王秋芬律師
複  代理人  謝宜伶律師
            癸○○
訴訟代理人  徐松龍律師
複  代理人  陳志忠律師
上列當事人間給付資遣費等事件，本院於中華民國97年8月5日言
詞辯論終結，判決如下：
    主  文
被告應給付原告新臺幣肆拾捌萬貳仟佰貳拾壹元，及自民國九
十四年十二月二十二日起至清償日止，按週年利率百分之五計算
之利息。
訴訟費用由被告負擔十分之四，餘由原告負擔。
本判決原告勝訴部分得為假執行。但被告以新臺幣肆拾捌萬貳仟
佰貳拾壹元為原告預供擔保，得免為假執行。
原告其餘之假執行聲請駁回。
    事實及理由
壹、程序方面
一、按原告於判決確定前，得撤回訴之全部或一部，但被告已為
    本案之言詞辯論者，應得其同意；訴之撤回應以書狀為之，
    但於期日，得以言詞向法院或受命法官為之，民事訴訟法第
    262 條第1 項、第2 項分別定有明文。次按訴狀送達後，原
    告不得將原訴變更或追加他訴，但有下列各款情形之一者，
    不在此限：三、擴張或減縮應受判決事項之聲明者，同法第
    255 條第1 項第3 款亦有明文。查本件原告於起訴時之聲明
    原請求：（一）被告應給付原告新台幣（下同）125 萬50 0
    元，及自起訴狀繕本送達之翌日起至清償日止，按年息百分
    之5 計算之利息；（二）被告應協同原告赴台北市監理所士
    林監理站將車號8498 -KQ之國瑞牌1998西西汽車辦理過戶之
    異動登記予原告；（三）第一項聲明，原告願供擔保，請准
    為宣告假執行。嗣於訴訟進行中，原告經被告同意配合辦理
    車號8498 -KQ之國瑞牌1998西西汽車之過戶異動登記後，先
    於民國95年11月21日言詞辯論期日以言詞將訴之聲明第二項
    撤回（見本院卷一第38頁、第64頁）；復於97年7 月1 日具
    狀減縮其第一項聲明為：（一）被告應給付原告123 萬68
    32元，及自起訴狀繕本送達之翌日起至清償日止，按年息百
    分之5 計算之利息；（二）原告願供擔保，請准為宣告假執
    行（見本院卷二第101 頁）。原告所為訴之一部撤回及聲明
    減縮，既符合民事訴訟法第262 條第1 項、第2 項及第255
    條第1 項第3 款之規定，揆諸首揭說明，應予准許，合先敘
    明。
貳、實體方面
一、原告起訴主張：
（一）原告自79年8 月4 日起即受僱於被告公司，惟被告於94年
      10月17日竟以原告違反勞動基準法（下稱「勞基法」）第
      12條第1 項第4 款、第5 款之規定為由，以公告方式終止
      雙方之勞動契約。惟原告並無被告於公告上所列舉之之行
      為，被告任意解雇，顯已違反勞基法第12條之規定，致有
      損原告之工作權，原告乃於94年11月7 日依勞基法第14條
      第1 項第6 款之規定，以存證信函通知被告公司於文到之
      日起（即94年11月8 日）終止雙方之勞動契約。
（二）原告於94年10月17日以前6 個月，每月平均工資為8 萬20
      00元，原告與被告間之僱傭關係為自79年8 月4 日起至94
      年11月8 日止，共15年2 個月又4 日。又原告自勞工退休
      金條例於94年7 月1 日實行後，係選擇勞退新制，故於94
      年7 月1 日前，即自79年8 月4 日起至94年6 月30日止，
      原告依勞基法第14條第4 項準用同法第17條可請求資遣費
      122 萬3166元；另自94年7 月1 日起至94年11月8 日止，
      原告依勞工退休金條例第12條之規定，可請求資遣費1 萬
      3666元，是共計原告可請求資遣費123 萬6832元。
（三）並聲明：
    1.被告應給付原告123 萬6832元，及自起訴狀繕本送達之翌
      日起至清償日止，按年息百分之5 計算之利息。
    2.願供擔保，請准宣告假執行。
二、被告抗辯：
（一）原告原為被告公司之股東，並於87年2 月至88年12月間曾
      任被告公司之董事長，其後並擔任被告公司董事直至94年
      6 月20日，故在此之前原告與被告並非僱傭關係，而係委
      任關係，並無勞動基準法之適用。
（二）原告有下述違反勞基法第12條第1項第4款、第5款規定之
      行為，被告依勞基法之規定終止與原告間之勞動契約，自
      屬合法，原告不得請求給付資遣費。
    1.原告與訴外人己○○（其在被告公司負責生產管理並製作
      訂貨單、進貨單、送貨單，業於94年10月離職）明知被告
      公司二廠「品名安娜卡26T ，規格為890x365 」之紙張乃
      為被告公司所有之財物，竟意圖為自己或第三人不法之利
      益，於94年10月7 日由己○○令不知情之被告公司員工即
      訴外人乙○○製作「白牛120/1092，件數2 ，數量691 」
      之不實退貨單轉被告公司一廠，意圖侵占前開財物 (不法
      利益為3 萬7321元）。
    2.原告明知「品名為安娜卡30T ，規格為787 （寬幅）」之
      紙張亦為被告公司所有之財物，竟意圖為自己或第三人不
      法之利益，冒用盟祥公司之名義，侵占上開財物，所得不
      法利益為7095元。
    3.原告與訴外人莊文輝（即被告公司之總經理）於94年8 月
      19日，意圖為自己或第三人不法之利益，以修理機具為由
      虛報修理費用4673元，致生損害於被告公司。
（三）並聲明：
    1.原告之訴及其假執行之聲請均駁回。
    2.若受不利判決，請願供擔保請准宣告免為假執行。
三、兩造不爭執之事項：
（一）原告自79年8 月4 日起至94年10月17日止在被告公司工作
      ，離職前6 個月之平均薪資為8 萬2000元。（見本院卷一
      第116 頁背面）。
（二）原告原為被告公司股東，自87年2 月24日起至88年12月間
      擔任被告公司之董事長；另自88年12月15日起改由壬○○
      擔任被告公司董事長，惟原告仍尚擔任被告公司之董事（
      斯時原告職稱為廠長）；迨94年6 月20日原告自被告公司
      退股，惟仍擔任廠長職務。（見本院卷一第194 頁、220-
      223 頁、卷二第75頁）
四、兩造於96年9 月17日言詞辯論期日協議簡化爭點為：原告有
    無違反勞基法第12條第1 項第4 款、第5 款之事由？（見本
    院卷一第140 頁）
五、本院之判斷：
（一）原告與被告公司間，自88年12月15日改由壬○○擔任被告
      公司負責人（董事長）後，存在有僱傭關係，有勞基法之
      適用
    1.按勞動契約係指當事人一方（勞工）對於他方在從屬之關
      係下，提供其職業上之勞動力，而由他方給付報酬之契約
      。勞工須受雇主之指揮監督，且其勞務具有專屬性與從屬
      性，故在勞動契約下之勞工具有下列特徵：(1)人格從屬性
      ：即受僱人在雇主企業組織內，服從雇主權威，並有接受
      懲戒或制裁之義務；(2)親自履行：不得使用代理人；(3)經
      濟上從屬性：即受僱人是從屬於他人，為該他人之目的而
      勞動；(4)納入雇方生產組織體系，並與同僚間居於分工合
      作之狀態。因此，勞動契約之特徵即在其「從屬性」（人
      格從屬、勞務從屬、經濟從屬）。又按所謂委任，係指委
      任人委託受任人處理事務之契約。委任之目的，在一定事
      務之處理，故受任人給付勞務，僅為手段，除當事人另有
      約定外，得在委任人所授權限範圍內，自行裁量決定處理
      一定事務之方法，以完成委任之目的，具有獨立之裁量權
      。故僱傭契約與委任契約，固均具勞務供給之性質，然在
      僱傭契約係以給付勞務之自體，為契約之目的；而委任則
      以處理事務為契約之目的，其給付勞務僅為一種手段。
    2.兩造均不爭執原告原為被告公司股東，自87年2 月24日起
      至88年12月14日擔任被告公司之董事長；另自88年12月15
      日起改由壬○○擔任被告公司董事長，惟原告仍尚擔任被
      告公司之董事（斯時原告職稱為廠長），直至94年10月17
      日遭被告公司解僱之事實。原告雖主張其自79年8 月4 日
      起即受僱於被告公司，其擔任董事長期間也是作分條之工
      作云云。惟查，證人戊○○證稱：被告公司成立時，幾個
      股東輪流擔任負責人，86年伊離開被告公司以前，伊係擔
      任負責人，由股東陳志賢擔任廠長，原告則擔任副廠長，
      其後被告公司讓壬○○入股，財務由壬○○管理，伊就離
      開被告公司，由原告接任被告公司負責人，被告公司之廠
      長須負責全廠的生產流程、機器維修，工廠設備如需維修
      或採購零件，因為大家都是股東，都是為公司好，不須報
      請董事長核准可直接修理；那時大家都是股東，所以沒有
      考績，沒有請假問題，大家都是老闆，也很少請假等語（
      見本院卷二第4-8 頁）。另證人吳豐成（被告公司現任廠
      長）證稱：其目前職權與原告擔任廠長時之職權相同，廠
      長係負責工廠所有現場事務，包括工作分配、員工及工廠
      安全維護、檢查日報表、生產流程及產量（見本院卷二第
      69頁），廠長處理機器故障、零件採購事宜須先批修護單
      給工務課，再交由會計陳報給負責人批示，但無聘僱員工
      的決定權；且一般員工請假、休假三天內雖可由廠長批准
      即可，然超過三天則要廠長及公司負責人均批准，廠長自
      己請假、休假則不管幾天都要上面批准（見本院卷二第70
      頁）。是斟諸前述二證人之證詞，堪認被告公司之經營約
      可分為二個階段，前階段為現任負責人壬○○入股擔任負
      責人前之階段，斯時全部股東皆為老闆，各司其職，股東
      互相間並無人格從屬或經濟從屬問題，股東只要是為公司
      好，即可自行決定處理公司事務；惟迨至被告現任負責人
      壬○○入股並擔任董事長後，被告公司內之制度則有變革
      ，廠長並無聘僱員工的決定權；請假、休假亦須總公司負
      責人批准；就工廠內之事務包括機器故障維修、零件採購
      均須請示負責人批示，顯見自壬○○入股擔任被告公司之
      董事長後，原告雖擔任被告公司廠長，惟其就被告公司事
      務之處理並無獨立決定權限，須聽從負責人之指示，是應
      認自該時起，原告與被告公司間乃變更為具有從屬性之僱
      傭關係。故綜上，堪認本件原告於被告公司工作，在88年
      12月14日以前（包括原告擔任董事長及更早之前的階段）
      ，原告與其他股東間乃分工合作關係，每位股東均為老闆
      ，原告係為自己之營業而勞動，其就被告公司並不具從屬
      性；惟自88年12月15日起，原告即已納入雇方生產組織體
      系，須服從雇主權威，其對被告有人格上及經濟上之從屬
      性，應有勞基法之適用。
（二）原告並無違反勞基法第12條第1 項第4 款、第5 款之事由
    1.按勞基法第12條第1 項第4 款、第5 款固規定：違反勞動
      契約或工作規則，情節重大者；故意損耗機器、工具、原
      料、產品，或其他雇主所有物品，或故意洩漏雇主技術上
      、營業上之秘密，致雇主受有損害者，雇主得不經預告終
      止契約。惟上開所謂「情節重大」，係屬不確定之法律概
      念，須勞工違反工作規則之具體事項，客觀上已難期待雇
      主採用解僱以外之懲處手段而繼續其僱傭關係，且雇主所
      為之懲戒性解僱與勞工之違規行為在程度上須屬相當，方
      屬之。故於判斷上應依社會一般通念，按勞工之具體違規
      行為態樣、故意或過失違規情形、對雇主及所營事業所生
      之危險或損失、事業之性質等，判斷該勞工違反勞動契約
      或工作規則之行為，其影響雇主對事業統制權及企業秩序
      之程度，是否已達不能期待雇主繼續勞動契約之狀況，以
      作為是否達到懲戒性解僱之衡量標準。
    2.被告雖主張：原告與訴外人己○○明知被告公司二廠「品
      名安娜卡26T ，規格為890x365 」之紙張（見本院卷一第
      163 頁）為被告公司所有之財物，竟於94年10月7 日由己○○令不知情之被告公司員工乙○○製作「白牛120/1092
      ，件數2 ，數量691 」之不實退貨單（見本院卷一第162
      頁）轉被告公司一廠，意圖侵占前開財物（不法利益為3
      萬7321元）云云，惟原告否認之，並稱：乙○○他們雖有
      用電話通知伊，但己○○當時只告訴伊已經協調好要轉一
      廠，當時伊不清楚細節，沒有印象乙○○有告知紙張品名
      不符這件事，乙○○如有問題，應該是反應給科長等語（
      見本院卷第74頁）。而按當事人主張有利於己之事實，就
      其事實有舉證之責任，民事訴訟法第277 條前段定有明文
      。本件被告既主張原告有意圖為自己或第三人不法之利益
      ，令被告公司員工製作虛偽不實文書，侵占被告公司財物
      情事，自應就此有利於己之事實負舉證責任。經查：
     (1)證人己○○證稱：「（問：94年10月時原告有無請妳把
        安娜卡之產品用白牛的名義從二廠轉到一廠？）沒有。
        我只知道白牛要從二廠轉回一廠加工，若紙捲太大所以
        要轉回一廠加工。」等語（見本院卷一第95頁）；斟諸
        證人吳豐成（現被告公司廠長）證稱：「 (問：一、二
        廠作業方式有無不同？機器有無不同？）一直以來都不
        同，一廠是分條和印刷，二廠是平版機（將捲紙裁切成
        「平張」用）」、「（問：上次有證人說「紙捲太大要
        轉一廠」是何意思？）是指「複捲」，因為分條機在一
        廠，分條機可以分條也可以複捲，故要將一捲紙分成兩
        捲，要送到一廠去」等語，是依證人己○○之證詞可知
        ，原告並未指示證人己○○將「安娜卡」之紙張用「白
        牛」的名義從二廠轉到一廠，證人己○○當時係因該批
        「安娜卡」之紙捲太大，所以要轉回一廠加工。
     (2)證人乙○○證稱：「（該些）安娜卡（紙張）本為廢料
        ，我們現場裁切之作業員反應給經理莊文輝，說這些廢
        料可以做其他用途出售，當作現場福利基金。經理下令
        給生管小姐（己○○），填載製令單說要生產「平張」
        即為廢料，當作廢料轉售，當作福利金，原來是一顆紙
        捲，但是我們裁切成平張，己○○要我們從二廠轉到一
        廠，但是轉的過程中，本來為安娜卡，己○○要求我填
        載為白牛。」、「己○○要求我填載為白牛轉回一廠，
        我當時有告訴她品名不同，他告訴我說沒有關係，她會
        負責，我當時填寫轉倉單，品名為白牛，然後司機就轉
        回一廠，我還是有向上面反應。」、「我是10月7 日當
        天告訴原告的，原告告訴我，小姐如何講，就如何做」
        等語（見本院卷第97-99 頁），準此，足證本件係現場
        裁切之作業員先向經理莊文輝反應說這些安娜卡廢料可
        以做其他用途出售，當作現場福利基金，經理下令給生
        管小姐己○○填載製令單，而己○○即逕自作主將該批
        欲轉運回一廠之安娜卡廢紙的品名在退貨單上填載為「
        白牛」。雖證人乙○○質疑品名不同，惟證人己○○說
        她會負責。又經質之證人己○○何以指示退貨單將「安
        娜卡」記載品名為「白牛」？證人己○○證稱：「退貨
        單上面記載的（意思）是二廠的紙要轉到一廠加工」、
        「（問：紙捲太大為何記載為白牛）該部分即為白牛」
        （見本院卷第99頁）。是稽之上情，本件事發起因既非
        原告主導，且證人己○○係因該批「安娜卡」之廢紙紙
        捲太大，為運回一廠加工，故在退貨單上逕依其認知將
        品名記載為「白牛」，則被告主張係原告意圖侵占前開
        財物而指示己○○製作不實退貨單，即無可採。縱原告
        於證人乙○○向其報告時，曾回答「小姐如何講，就如
        何做」等語，惟原告身為廠長必然忙碌，證人乙○○當
        時是否已將事情原委說明清楚，不無疑問；又依證人乙○○證稱原告就此事僅簡短回答「小姐如何講，就如何
        做」等語，衡情，原告當時或可能認只是廢紙處理問題
        而不以為意，故證人乙○○之證詞，尚不足對原告作不
        利之認定。
     (3)證人甲○○雖證稱：「因為紙張從二廠轉到一廠應填寫
        出貨單，該部分應為安娜卡，而非白牛，原告用白牛的
        名義將安娜卡轉到一廠來，原告要從一廠出售，但是尚
        未出售」云云，惟經質問：「（問：原告要販售安娜卡
        有無開公司之出貨單去出售，或是以何人名義出售？）
        均沒有，是己○○告訴我說要出售當作福利金，但是她
        沒有告訴我要用何人名義出售。」、「（問：尚未出售
        ，如何發現原告有上開要出售的情事？）我問己○○之
        後，我覺得很奇怪，我就告訴我們老闆娘。」、「（問
        ：如何知悉品名不同？）己○○告訴二廠的倉管填載白
        牛，但是該倉管說不可能，後來還是開立白牛的出貨單
        ，惟一廠的倉管發現品名不同，才告訴我，我才發現上
        開情事。」等語，是核其上述證詞可知，證人甲○○就
        此事均係僅詢問己○○即逕自推論係原告之指示，然其
        本人既未就此事與原告接觸，則其前開推論，尚難遽採
        為對原告不利之認定。
     (4)證人甲○○、己○○、乙○○等人均證稱：填載的系爭
        退貨單要經過一廠驗收，「安娜卡」之紙質與「白牛」
        不同，「安娜卡」不可能冒充「白牛」；證人亦均證稱
        不認為原告可能私底下將「安娜卡」轉為「白牛」由一
        廠出售等語（見本院卷一第92頁、第93頁、第95頁、第
        99頁），準此，苟原告有侵占該批「安娜卡」之意圖，
        何需大費周章偽造必定會遭倉管人員查核發現之不實退
        貨單，此實與常理不符。況上開「安娜卡」既為廢紙，
        且已製作出貨單存入倉庫，原告或其他人自無可能私下
        運出盜賣，當亦無可能「致雇主受有損害」，自核與勞
        基法第12條第1 項第5 款之要件不符。
     (5)綜上，被告並未舉證證明原告就此有意圖為自己或第三
        人不法之利益，令被告公司員工製作虛偽不實文書，侵
        占被告公司財物之情事。
    3.被告雖主張：原告明知本院卷一第164 頁製令單上「品名
      為安娜卡30T ，規格為787 （寬幅）」之紙張為被告公司
      所有之財物，竟意圖為自己或第三人不法之利益，冒用盟
      祥公司之名義，侵占上開財物，獲得不法利益7095元云云
      。惟為原告否認之，並辯稱：伊當時係基於廠長兼業務之
      職權，認交由盟祥公司試用，可開發新業務，遂填製製令
      單等語（見本院卷二第142 頁）。經查：
     (1)證人范明郎證稱：該製令單係由己○○製作並交予伊，
        伊照製令單將一捆紙切割（即「分條」）放在現場後，
        由原告拿走等語（見本院卷一第184-187 頁），依其證
        詞雖可證系爭製令單上之安娜卡紙張，係由原告取去，
        惟證人己○○證稱：「（問：是否你下單給分條人員生
        產890 分成10公分？）有的，那是不要的下腳料，若當
        作廢料出售的話，我聽原告說如果有可以作成試用品的
        安娜卡，可以告訴他，加工後交給客戶試用，我有發現
        有可以加工的紙捲，告訴原告，原告說加工好後，告訴
        他，他再跟客人聯絡。」、「（問：上開盟祥公司有無
        與被告公司交易過上開紙品？）有用過類似的規格，但
        是紙質不同。」等語（見本院卷第一第95-96 頁）；另
        參諸證人甲○○亦證稱：該部分為廢料，原告叫現場的
        人加工，說要給人家試的等語（見本院卷一第93-94 頁
        ），是核上開證人所述均與原告所述尚屬一致。
     (2)證人吳豐成（現任廠長）證稱：原告以前擔任廠長時還
        有跑業務（見本院卷二第74頁）；另證人戊○○亦證稱
        ：伊擔任被告公司負責人的期間，被告公司會送紙給客
        戶試貨，因客戶沒有使用過的就需要樣品，客戶說需要
        試紙的樣品，就會直接把樣品送給客戶，不需要開單，
        也不會向客戶收費，客戶試用過後才知道是否合用，送
        樣品給客戶後會問客戶使用情形，如果客戶使用情形不
        佳，會繼續製作新的樣品，直到客戶滿意為止等語（見
        本院卷二第11頁至第12頁）。是徵諸上述證人之證詞可
        知，原告當時身為廠長，還兼須跑業務（註：與被告公
        司現任廠長吳豐成之職務內容不盡相同），則原告送樣
        品予客戶試用應係屬常情。本院依職權函詢桃園縣印刷
        商業同業公會，該公會於97年7 月3 日以桃縣印公煌字
        第060 號函（見本院卷二第123 頁）亦函覆稱：「安娜
        白卡厚度30條（即30T） ，寬度78.7cm（即787 寬幅）
        依客戶之交情、交易情況，提供必要之試印樣品，實屬
        正常之現象」。準此，益證原告將上開本院卷一第164
        頁製令單上之「安娜卡」紙張作為樣品提供客戶試用，
        依原告須拓展業務之職務內容觀之，實屬正常，尚難認
        原告有何違反勞基法第12條第1 項第4 款、第5 款違反
        勞動契約或工作規則、或故意損耗機器、工具、原料、
        產品，或其他雇主所有物品之情，被告主張原告係侵占
        上開價值僅7095元之「安娜卡」廢紙，核與常情不符，
        應不足採。
    4.被告雖主張：原告與訴外人莊文輝（即當時被告公司之總
      經理）於94年8 月19日，意圖為自己或第三人不法之利益
      ，明知清雲公司之掛紙架非被告公司之財物，竟修理該清
      雲公司之掛紙架，並向被告公司虛報修理費4673元，致生
      損害於被告公司云云，惟為被告否認之，並辯稱：伊身為
      被告公司之廠長，在5000元以下之權限範疇內，可先決定
      維修，伊係將該清雲公司報廢之掛紙架修復加掛於被告公
      司二廠之二號裁切機上，以增加裁切之產能等語。經查：
     (1)系爭掛紙架原係清雲公司所有，因清雲公司廢棄不用，
        原告見狀要求清雲公司之負責人戊○○贈送該掛紙架，
        而戊○○即為同意乙節，業據證人戊○○證述綦詳（見
        本院卷二第5 頁、第10頁）。又原告取得系爭掛紙架後
        ，委由天鳳自動化有限公司（下稱天鳳公司）修繕，嗣
        原告即依被告公司請修程序，持天鳳公司94年8 月18日
        之發票向被告公司報帳，而被告公司則簽發94年11月10
        日到期之同額支票支付款項予天鳳公司等情，亦有94年
        8 月17日天鳳公司之送貨單及94年8 月18日天鳳公司開
        立之統一發票在卷可稽（見本院卷一第166 頁）。被告
        法定代理人壬○○雖稱：被告公司修繕機器均須工務課
        陳報由廠長、總經理、負責人壬○○層層審核，之後再
        開票付款，伊於94年10月9 日發現這件修繕文件沒有伊
        之簽名，只有簽到原告庚○○云云（見本院卷一第180
        頁）；惟證人丁○○證稱：被告公司之廠長就購買或維
        修機器於5 千元以下得自行決定費用（見本院卷一第23
        1 頁）等語，以其二人所述之情相較，壬○○證稱原告
        （身為廠長）在被告公司無論就任何小金額之機器修繕
        ，均須層層請示由伊同意，毫無任何決定修繕之權限，
        即使深夜機器固障須修繕亦同，伊手機會隨時開機（見
        本院卷一第182 頁），衡情，壬○○之證詞實有悖常理
        ，應以證人丁○○之證詞較為可採。況壬○○既稱本件
        修繕文件只簽到原告庚○○，苟原告就該5000元以下之
        修理費（4673元），毫無決定權限，何以該修繕文件於
        被告公司內部層層稽核作業下，竟只簽核到原告，被告
        公司之會計部門亦將修繕款項支付完畢？是綜上，堪認
        被告負責人壬○○稱廠長就任何小金額之修繕均無決策
        權云云，尚難遽採。
     (2)證人甲○○雖證稱：原告用公司資源測試修護系爭掛紙
        架，修好後由原告朋友取走云云（見本院卷一第91頁）
        ，惟證人丙○○證稱：「我們公司為了要提高生產力，
        但是要花很多錢，所以廠長（即原告）說別的公司有淘
        汰的掛紙架，他希望我去看一下是否可以使用，我與現
        在的平板課長及工務課長去看掛紙架，我們討論之後，
        認為可以修復，平板課課長亦認為可以，我們就跟廠長
        報告，報告之後廠長就叫司機把掛紙架帶回來試試看，
        我們修復時有購買零件，修復之後我們交給現場，請平
        板課課長點收，我有去教他們操作」（見本院卷一第10
        1 頁至第102 頁）；另證人丁○○證稱：被告公司之裁
        切機共有三台，而二號裁切機有使用清雲公司淘汰之掛
        紙架，二號裁切機確曾使用該掛紙架直至總經理莊文輝
        離職後，被告公司才要求拆下等語（見本院卷一第230
        頁至第232 頁，註：證人丁○○雖另證稱系爭掛紙架掛
        在二號裁切機上使用之時間係在「96年」3 月至「96年
        」6 月、7 月間，直至總經理莊文輝離職後，被告公司
        才要求拆下等語，惟被告總經理莊文輝係在94年10月間
        離職，則衡情，證人丁○○證稱系爭掛紙架係「96年」
        間掛在二號裁切機上乙節，應係因時間久遠致其無法詳
        細記憶正確期日之口誤，惟應不影響其其餘證詞之真實
        性）；而證人戊○○亦證稱：清雲公司有將掛紙架交給
        被告公司使用，增加掛紙架可以增加裁切機之產能等語
        （見本院卷二第5 頁）；再佐以本院於97年4 月11日至
        被告公司履勘時，系爭清雲公司之掛紙架亦尚留存於被
        告公司工廠內，經本院勘驗測試屬實（見本院卷二第27
        頁勘驗筆錄），故綜上，證人甲○○稱原告修好系爭掛
        紙架後由原告朋友取走云云，應屬不實，而其餘證人丙○○、丁○○、戊○○之證詞互核一致，應較可採。
     (3)被告雖主張原告修理之掛紙架與被告公司之二號裁切機
        不相容云云。惟證人丁○○已證稱：二號裁切機確曾使
        用該掛紙架直至總經理莊文輝離職被告公司才要求拆下
        等語；且本院於97年4 月11日至被告工廠履勘時，由原
        告將系爭留存於被告公司之掛紙架加裝於二號裁切機上
        測試可否相容，因勘驗時該掛紙架缺空壓機且有材料短
        缺問題，本院乃裁示當日勘驗之目的僅在確認於二號裁
        切機上增加該第三個掛紙架（即系爭掛紙架）可否同時
        裁切三顆紙俾增加產能，故命原告當日只須將該掛紙架
        簡易修復至可掛重量較輕的紙捲方式測試即可，而經測
        試結果，系爭掛紙架經簡易修復後即可於每分鐘130 米
        之速度順利裁切出平順的紙張，然其後被告將速度設定
        為每分鐘219 米，紙張雖可切出，惟在機器末端輸送平
        台上即無法平順送出，擠成一堆（見本院97年4 月11日
        勘驗筆錄，本院卷二第27頁背面）。矧惟系爭掛紙架既
        為老舊機具，當天勘驗時因缺乏零件僅能為簡易之修復
        ，故無法於高速度下平順運轉，自可想像，惟經本院勘
        驗結果，系爭掛紙架確實應可加掛於二號裁切機上送紙
        ，是堪認應無被告所指的不相容情形。再本院依職權函
        詢桃園縣印刷商業同業公會，該公會於97年7 月3 日以
        桃縣印公煌字第060 號函（見本院卷二第123 頁）函覆
        稱：「加掛紙架可事半功倍增加產能」（見本院卷二第
        123 頁），亦核與原告所辯相符，是綜上足見原告所辯
        ，應屬可採，尚難認原告有何違反勞基法第12條第1 項
        第4 款、第5 款違反勞動契約或工作規則、或故意損耗
        機器、工具、原料、產品，或其他雇主所有物品之情事
        。
    5.依前述，被告公司之經營約可分為二個階段，前階段為現
      任負責人壬○○入股擔任董事長前之階段，斯時全部股東
      皆為老闆，各司其職，股東互相間並無人格從屬或經濟從
      屬問題，股東只要是為公司好，即可自行決定處理公司事
      務；後階段為被告現任負責人壬○○入股並擔任董事長後
      ，被告公司內部制度似已有相當變革，較多層層節制且須
      向負責人請示。縱原告於被告公司內部制度變革後，仍沿
      襲舊習依廠長職權決行上述若干事項，其所為或與被告公
      司變革後之作業流程有違，惟於判斷本件有無違反勞基法
      第12條第1 項第4 款、第5 款之事由時，仍須斟酌勞工違
      反之具體事項，是否客觀上已難期待雇主採用解僱以外之
      懲處手段而繼續其僱傭關係，以作為是否達到懲戒性解僱
      之衡量標準。惟經查，本件原告上開行為與被告公司所為
      之懲戒性解僱，在程度上顯不相當，被告以原告有勞基法
      第12條第1 項第4 款、第5 款之事由而終止雙方之勞動契
      約，實無理由。
（三）原告得請求資遣費
    1.按雇主違反勞動契約或勞工法令，致有損害勞工權益之虞
      者，勞工得不經預告終止契約，勞動基準法第14條第1 項
      第6 款定有明文。又依同法條第4 項規定，同法第17條之
      規定於本條終止契約準用之。次按勞動基準法第17條（計
      算雇主給付資遣費）規定：終止勞動契約者，應依下列規
      定發給勞工資遣費：(1)在同一雇主之事業單位繼續工作，
      每滿1 年發給相當於1 個月平均工資之資遣費。(2)依前款
      計算之剩餘月數，或工作未滿1 年者，以比例計給之；未
      滿1 月者以1 個月計。而平均工資，謂計算事由發生之當
      日前6 個月內所得工資總額除以該期間之總日數所得之金
      額，勞動基準法第14條第4 項、第17條、第2 條第4 款分
      別定有明文。又「勞工適用本條例之退休金制度者，適用
      本條例後之工作年資，於勞動契約依勞動基準法第11條、
      第13條但書、第14條及第20條或職業災害勞工保護法第23
      條、第24條規定終止時，其資遣費由雇主按其工作年資，
      每滿1 年發給2 分之1 個月之平均工資，未滿1 年者，以
      比例計給；最高以發給6 個月平均工資為限，不適用勞動
      基準法第17條之規定」，勞工退休金條例第12條第1 項亦
      有明文。本件被告違反勞工法令解僱原告乃不合法，致損
      害原告權益，既經本院認定如上，則原告於94年11月7 日
      以存證信函終止兩造間之勞動契約（該存證信函於97年11
      月8 日送達被告，見本院卷一第10-12 頁），於法即屬有
      據，是原告於終止契約後，請求被告依法給付資遣費，應
      有理由。
    2.本件兩造均不爭執原告終止契約前6 個月之月平均工資為
      8 2,000 元，及原告於勞工退休金條例施行後係選擇採新
      制之事實，故原告於勞工退休金條例94年7 月1 日施行前
      之資遣費計算應依勞動基準法第17條之規定，於勞工退休
      金條例施行後則應依勞工退休金條例第12條之規定計算之
      。經查，原告與被告公司間，自88年12月15日改由壬○○
      擔任被告公司負責人後，有勞基法之適用，已如前述，則
      自88 年12 月15日起至94年10月17日止，原告於勞工退休
      金條例94年7 月1 日施行前之年資為5 年7 個月（工作未
      滿1 年者，以比例計給之；未滿1 月者以1 個月計），故
      依勞動基準法第17條之規定其得請求之資遣費為457,833
      元（82,000×（5+7/12）=457,833，元以下四捨五入）。
      又自勞工退休金條例施行後，原告自94年7 月1 日起至94
      年10月17日止，其得請求之資遣費為24,488元（82,000×
       (109/365)×1/2=24,488，元以下四捨五入）。故總計原
      告得領取之資遣費為482,321 元（457,833+24,488=482,
      321） 。是原告請求被告給付資遣費，於上開金額之範圍
      內，應予准許。其逾此部分之請求，則為無理由，應予駁
      回。
六、從而，被告終止雙方之勞動契約既不合法，原告依勞基法第
    14條第1 項第6 款之規定終止兩造間之勞動契約，並依勞基
    法第14條第4 項準用同法第17條、勞工退休金條例第12條之
    規定，請求被告給付資遣費482,321 元，及自起訴狀繕本送
    達被告之翌日（94年12月22日）起至清償日止，按年息百分
    之5 計算之利息，為有理由，應予准許。至其逾此部分之請
    求則屬無理由，應予駁回。
七、本件兩造均陳明願供擔保，請准宣告假執行及免為假執行，
    經核有關原告勝訴部分因金額未逾五十萬元，爰依民事訴訟
    法第389 條第1 項第5 款之規定，依職權宣告假執行，而被
    告請准宣告免為假執行之部分，合於法律規定，爰酌定相當
    之擔保金額予以准許。至於原告其餘假執行之聲請，因訴之
    駁回而失所附麗，應予駁回，附此敘明。
八、本件事證已臻明確，兩造其餘之攻擊或防禦方法，及未經援
    用之證據，經本院斟酌後，認為與判決基礎之事實並無影響
    ，均不足以影響本裁判之結果，自無庸一一詳與論駁之必要
    ，併此敘明。
九、訴訟費用負擔之依據：民事訴訟法第79條。
中    華    民    國    97    年     8    月    19    日
                  民事第三庭    法  官  林曉芳
以上正本係照原本作成。
如對本判決上訴，須於判決送達後20日內向本院提出上訴狀。
中    華    民    國    97    年    8     月    19    日
                                書記官  邱飛鳴


司法院資訊處製作；財團法人民間司法改革基金會備份。
